臺灣板橋地方法院刑事判決　　　　　　 100年度訴字第1862號
公　訴　人　臺灣板橋地方法院檢察署檢察官
被　　　告　李灃宬
上列被告因違反毒品危害防制條例案件，經檢察官提起公訴（10
0 年度毒偵字第3236號、第3374），被告於準備程序進行中就被
訴事實均為有罪之陳述，經本院合議庭裁定由受命法官獨任進行
簡式審判程序，並判決如下：
    主      文
李灃宬施用第二級毒品，累犯，處有期徒刑肆月，扣案之第二級
毒品甲基安非他命壹包（驗前淨重零點玖肆公克，驗餘淨重零
點捌肆公克）沒收銷燬之，扣案之第二級毒品甲基安非他命包
裝袋壹個沒收之；又施用第一級毒品，累犯，處有期徒刑捌月，
扣案之第一級毒品海洛因肆包（其中壹包驗前淨重零點捌零公克
，驗餘淨重零點柒玖公克，另包驗前淨重肆點玖捌公克，驗餘
淨重肆點玖陸公克）沒收銷燬之，扣案之第一級毒品海洛因包裝
袋肆個均沒收之；又施用第二級毒品，累犯，處有期徒刑肆月，
扣案之第二級毒品甲基安非他命壹包（驗前淨重肆點伍零零公
克，驗餘淨重肆點伍零貳捌公克）沒收銷燬之，扣案之第二級毒
品甲基安非他命包裝袋壹個、吸食器壹支均沒收之。應執行有期
徒刑壹年貳月，扣案之第一級毒品海洛因肆包（其中壹包驗前淨
重零點捌零公克，驗餘淨重零點柒玖公克，另包驗前淨重肆點
玖捌公克，驗餘淨重肆點玖陸公克）、第二級毒品甲基安非他命
貳包（其中壹包驗前淨重零點玖肆公克，驗餘淨重零點捌肆
公克，另壹包驗前淨重肆點伍零零公克，驗餘淨重肆點伍零貳
捌公克）沒收銷燬之，扣案之第一級毒品海洛因包裝袋肆個、第
二級毒品甲基安非他命包裝袋貳個及吸食器1 支均沒收之。
    事      實
一、李灃宬前於民國94年間，因施用毒品案件，經依臺灣士林地
    方法院94年度毒聲字第230 號裁定送觀察、勒戒後，認無繼
    續施用毒品之傾向，於94年7 月12日釋放出所。詎其於上開
    觀察、勒戒執行完畢釋放後5 年內，復於95年間，因施用毒
    品案件，經本院以95年度訴字第907 號判處有期徒刑7 月、
    2 月，並定其應執行刑為有期徒刑8 月確定，於96年6 月28
    日縮刑期滿。詎猶不知悔改，竟分別為下列行為：
（一）李灃宬基於施用第二級毒品之犯意，於100 年4 月26日下
      午2 時許，在其址設新北市○○區○○路147 號2 樓住處
      ，以將甲基安非他命置於玻璃球內燒烤後，吸食其煙霧之
      方式，施用第二級毒品1 次。嗣於同日下午5 時許，在新
      北市○○區○○街35之1 號前，為警臨檢盤查，扣得其所
      有供其該次施用第二級毒品使用之甲基安非他命1 包（驗
      前淨重0.394 公克、驗餘淨重0.384 公克）。經警採尿送
      驗結果，呈安非他命類（安非他命、甲基安非他命）陽性
      反應，始悉上情。
（二）李灃宬基於施用第一級毒品之犯意，於100 年4 月29日上
      午9 時5 分許，在其上開住處，以針筒注射之方式，施用
      第一級毒品1 次。再基於施用第二級毒品之犯意，於同日
      上午9 時35分許，在其上址住處，以將甲基安非他命置於
      其所有之吸食器1 支內燒烤後，吸食其煙霧之方式，施用
      第二級毒品1 次。嗣於同日上午11時5 分許，在新北市三
      重區○○○街87號前為警查獲，並扣得其所有供其該次施
      用第一級毒品使用之海洛因4 包（其中1 包驗前淨重0.80
      公克、驗餘淨重0.79公克，其餘3 包驗前淨重計4.98公克
      、驗餘淨重計4.96公克），及該次供其施用第二級毒品使
      用之甲基安非他命1 包（驗前淨重4.5030公克、驗餘淨重
      4.5028公克）、吸食器1 支。經警採尿送驗結果，呈鴉片
      類（可待因、嗎啡）、安非他命類（安非他命、甲基安非
      他命）之陽性反應，始悉上情。
二、案經桃園縣政府警察局龜山分局報請暨新北市政府警察局三
    重分局移請臺灣板橋地方法院檢察署檢察官偵查起訴。
    理      由
一、本案被告李灃宬所犯均係死刑、無期徒刑、最輕本刑為3 年
    以上有期徒刑以外之罪，亦均非高等法院管轄第一審之案件
    者。其於準備程序進行中，就前揭被訴事實均為有罪之陳述
    ，經受命法官告知簡式審判程序之旨，並聽取其與公訴人之
    意見後，本院認無不得或不宜改依簡式審判程序進行之情事
    ，依刑事訴訟法第273 條之1 第1 項、第284 條之1 規定，
    裁定本案由受命法官獨任進行簡式審判程序，合先敘明。
二、次按施用第一、二級毒品為犯罪行為，毒品危害防制條例第
    10條定有處罰明文。故施用第一、二級毒品者，依前揭規定
    本應科以刑罰。惟基於刑事政策，對合於一定條件之施用者
    ，則依同條例第20條、第23條之規定，施以觀察、勒戒及強
    制戒治之保安處分。又毒品危害防制條例於92年7 月9 日修
    正公布，自93年1 月9 日施行，其中第20條、第23條將施用
    毒品之刑事處遇程序，區分為「初犯」及「五年內再犯」、
    「五年後再犯」。依其立法理由之說明：「初犯」，經觀察
    、勒戒或強制戒治後，應為不起訴處分或不付審理之裁定；
    經觀察、勒戒或強制戒治執行完畢釋放後，「五年內再犯」
    者，因其再犯率甚高，原實施之觀察、勒戒及強制戒治既已
    無法收其實效，爰依法追訴或裁定交付審理。至於經觀察、
    勒戒或強制戒治執行完畢釋放後，「五年後再犯」者，前所
    實施之觀察、勒戒或強制戒治已足以遮斷其施用毒品之毒癮
    ，為期自新及協助其斷除毒癮，仍適用「初犯」規定，先經
    觀察、勒戒或強制戒治之程序。從而依修正後之規定，僅限
    於「初犯」及「五年後再犯」二種情形，始應先經觀察、勒
    戒或強制戒治程序。倘被告於5 年內已再犯，經依法追訴處
    罰，縱其第3 次（或第3 次以上）再度施用毒品之時間，在
    初犯經觀察、勒戒或強制戒治執行完畢釋放5 年以後，已不
    合於「五年後再犯」之規定，且因已於「五年內再犯」，顯
    見其再犯率甚高，原實施觀察、勒戒或強制戒治，已無法收
    其實效，即應依該條例第10條處罰。至於第3 次（或第3次
    以上）施用毒品之時間，是否宜有期間限制？以多久為適宜
    ？則分屬刑事政策、專門醫學之範圍，非審判機關所能決定
    ，有待循立法途徑解決（最高法院97年度第5 次刑事庭會議
    決議參照）。查被告前於94年間，因施用毒品案件，經依臺
    灣士林地方法院94年度毒聲字第230 號裁定送觀察、勒戒後
    ，認無繼續施用毒品之傾向，於94年7 月12日釋放出所，又
    於上開觀察、勒戒執行完畢釋放後5 年內，復於95年間，因
    施用毒品案件，經本院以95年度訴字第907 號判處應執行有
    期徒刑8 月確定，於96年6 月28日縮刑期滿等情，有臺灣高
    等法院被告前案紀錄表1 份附卷可考。是被告本案施用毒品
    犯行，距上開觀察、勒戒執行完畢釋放雖已逾5 年，惟被告
    在上開觀察、勒戒執行完畢釋放後5 年內，既已再犯施用毒
    品之罪，並經追訴處罰，揆諸前揭說明，其本次犯行即與毒
    品危害防制條例第20條第3 項所稱之「5 年後再犯」有別，
    公訴人依法追訴，於法並無不合，本院自應依法論科。
三、上揭犯罪事實，業據被告於警詢、偵訊及本院審理時供認不
    諱，且其於100 年4 月26日為警採集之尿液檢體，經送請正
    修科技大學超微量研究科技中心檢驗結果，呈安非他命類（
    安非他命、甲基安非他命）陽性反應；另其於同年月29日經
    警採尿送請臺灣檢驗科技股份有限公司檢驗結果，呈安非他
    命類（安非他命、甲基安非他命）及鴉片類（可待因、嗎啡
    ）陽性反應等情，有該中心尿液檢驗報告、該公司濫用藥物
    檢驗報告、桃園縣政府警察局龜山分局被採尿人尿液暨毒品
    真實姓名與編號對照表及新北市政府警察局三重分局查獲毒
    品案件被移送者姓名、代碼對照表各1 份在卷可資佐證。此
    外，並有扣案之晶體2 包、粉末1 包、塊狀3 包及吸食器1
    支可查。又員警於100 年4 月26日扣得之晶體1 包，經送請
    正修科技大學超微量研究科技中心鑑驗結果，呈甲基安非他
    命陽性反應，驗前淨重0.394 公克、驗餘淨重0.384 公克；
    另員警於同年月29日扣得之晶體1 包，經送請交通部民用航
    空局航空醫務中心鑑定結果，檢出甲基安非他命成分，驗前
    淨重4.5030公克、驗餘淨重4.5028公克；又同日扣得之粉末
    及塊狀物經送請法務部調查局濫用藥物實驗室鑑定結果，均
    含有海洛因成分，其中粉末1 包驗前淨重0.80公克、驗餘淨
    重0.79公克，其餘塊狀3 包驗前淨重計4.98公克、驗餘淨重
    計4.96公克等情，有正修科技大學超微量研究科技中心檢驗
    報告、交通部民用航空局航空醫務中心毒品鑑定書及法務部
    調查局濫用藥物實驗室鑑定書各1 份。綜上，足徵被告上開
    任意性之自白與事實相符，應堪採信。本案事證已臻明確，
    被告犯行均堪以認定，均應依法論科。
四、按海洛因及甲基安非他命分屬毒品危害防制條例第2 條第2
    項第1 、2 款所定之第一、二級毒品，均不得非法持有、施
    用。是核被告如事實欄一（一）所為，係犯毒品危害防制條
    例第10條第2 項之施用第二級毒品罪，如事實欄一（二）所
    為，係犯同條第10條第1 項之施用第一級毒品罪及同條第2
    項之施用第二級毒品罪。被告持有第一級毒品海洛因及第二
    級毒品甲基安非他命進而施用，其持有海洛因及甲基安非他
    命之低度行為，均應為施用之高度行為所吸收，均不另論罪
    。被告所犯如事實欄一（一）所示施用第二級毒品罪，如事
    實欄一（二）所示施用第一級毒品罪及施用第二級毒品罪之
    間，犯意各別，行為互殊，均應予分論併罰。又被告前於95
    年間，因施用毒品案件，經本院以95年度訴字第907 號判處
    有期徒刑7 月、2 月，並定其應執行刑為有期徒刑8 月確定
    ，於96年6 月28日縮刑期滿等情，有臺灣高等法院被告前案
    紀錄表可稽。其於受徒刑之執行完畢，5 年以內故意再犯本
    案有期徒刑以上之罪，均為累犯，均應依刑法第47條第1項
    之規定加重其刑。爰審酌被告施用毒品足以戕害身心健康，
    其經觀察、勒戒後，仍再度施用毒品，顯見其戒毒之意志不
    堅，自制力不佳，應有入監矯治之必要。惟念其施用毒品，
    戕害己身，且犯後已坦承犯行，態度尚可等一切情狀，分別
    量處如主文所示之刑，並定其應執行刑，以示懲儆。另扣案
    之甲基安非他命2 包（其中1 包驗前淨重0.394 公克、驗餘
    淨重0.384 公克，另1 包驗前淨重4.5030公克、驗餘淨重4.
    5028公克）、海洛因4 包（其中1 包驗前淨重0.80公克、驗
    餘淨重0.79公克，其餘3 包驗前淨重計4.98公克、驗餘淨重
    計4.96公克），為查獲之第二級、第一級毒品，均應依毒品
    危害防制條例第18條第1 項前段規定，於被告各次犯行之主
    刑項下併予宣告沒收銷燬之；至因鑑驗耗盡之海洛因、甲基
    安非他命既已滅失，自均無庸再為沒收銷燬之諭知。又扣案
    之包裝袋6 個，均為被告所有用以盛裝上開毒品之物，而扣
    案之吸食器1 支，為被告所有，供其如事實欄一（二）所示
    施用第二級毒品使用，此據被告供承在卷，爰均依刑法第38
    條第1 項第2 款規定，各於被告各次犯行之主刑項下宣告沒
    收之。
據上論斷，應依刑事訴訟法第273 條之1 第1 項、第299 條第1
項前段，毒品危害防制條例第10條第1 項、第2 項、第18條第1
項前段，刑法第11條、第47條第1 項、第38條第1 項第2 款、第
51條第5 款、第9款，判決如主文。
本案經檢察官黃嘉妮到庭執行職務。
中    華    民    國   100    年    9     月    20    日
                  刑事第十三庭    法  官  謝梨敏
上列正本證明與原本無異。
如不服本判決，應於判決送達後10日內敘明上訴理由，向本院提
出上訴狀 (應附繕本) ，上訴於臺灣高等法院。其未敘述上訴理
由者，應於上訴期間屆滿後20日內向本院補提理由書「切勿逕送
上級法院」。
                                  書記官  林怡君
中    華    民    國   100    年    9     月    20    日
附錄本判決論罪之法條：
毒品危害防制條例第10條
施用第1級毒品者，處6月以上5年以下有期徒刑。
施用第2級毒品者，處3年以下有期徒刑。